最　高　行　政　法　院　判　決　　　　　　　　　九十三年度判字第一三二六號
　　上　訴　人　甲○○
　　被 上訴 人　財政部臺灣省中區國稅局
　　代　表　人　鄭宗典
右當事人間因遺產稅事件，上訴人對於中華民國九十二年三月六日臺中高等行政法院
九十一年度訴字第六四七號判決，提起上訴，本院判決如左：
　　主  文
上訴駁回。
上訴審訴訟費用由上訴人負擔。
　　理  由
本件上訴人主張：據彰化縣和美鎮公所九十一年四月八日和鎮建字第○九一○○○五
六七六號函說明第二點及九十一年九月十一和鎮建字第○九一○○一四九四九號函可
知，系爭彰化縣和美鎮○○段五三一、五三三地號等兩筆土地，於七十八年七月二十
日前原屬都市計畫法所稱之「公共設施保留地」，而被繼承人黃再添於八十九年十月
十三日死亡時，尚未依土地使用分區證明書載明之附帶條件，另行擬定細部計畫，並
完成法定程序發布實施。且上開土地變更為住宅區應另行擬定細部計畫並俟細部計畫
完成法定程序發布實施後始得發照建築，依八十四年三月一日財政部台財稅第八四一
六○七八四八號函釋意旨，應全部免徵遺產稅。被上訴人就系爭土地課徵遺產稅，顯
有違誤。請求撤銷訴願決定及原處分等語。
被上訴人則以：按都市計畫法第五十條之一規定「公共設施保留地」因繼承而移轉者
，始有免徵遺產稅之適用。又財政部八十四年三月一日台財稅字第八四一六○七八四
八號函係因公共設施保留地變更為住宅區或其他用地，於地主不同意時，都市計畫之
擬定機關，可依都市計畫法之相關規定，於通盤檢討時予以變更，並僅能依該附帶條
件恢復為原「公共設施保留地」之編定。另財政部八十七年八月十三日台財稅第八七
一九五九六七六號函釋，除已就前開財政部八十四年三月一日台財稅第八四一六○七
八四八號函所稱「原屬公共設施保留地，經都市計畫主管機關附有條件變更為住宅區
或其他使用分區」之土地加以釋明外，並就土地因變更使用分區而應負擔必要之公共
設施用地部分，並無免徵遺產稅之適用加以補充解釋。本件系爭土地已於被繼承人死
亡前編定為「住宅區」，非屬「公共設施保留地」，亦經主管機關查復在卷，是系爭
土地無減免遺產稅之適用等語，資為抗辯。
原審斟酌全辯論意旨及調查證據結果，以：按「公共設施保留地因依本法第四十九條
第一項徵收取得之加成補償，免徵所得稅，因繼承或因配偶、直系血親間之贈與而移
轉者，免徵遺產稅或贈與稅。」為都市計畫法第五十條之一所明定。又「查都市計畫
法所稱之『公共設施保留地』，係指依同法所定都市計畫擬定、變更程序及同法第四
十二條規定劃設之公共設施用地中，留待將來各公用事業機構、各該管政府或鄉、鎮
、縣轄市公所取得者而言。已取得或非留供各事業機構、各該管政府或鄉、鎮、縣轄
市公所取得者，仍非屬公共設施保留地。．．．左列經都市計畫主管機關列冊或都市
計畫書規定有案之土地，為非留供各事業機構、各該管政府或鄉、鎮、縣轄市公所取
得之公共設施用地，應非屬都市計畫法所稱之『公共設施保留地』。(一)經依都市計畫
法第三十條規定所訂辦法核准由私人或團體投資興辦之公共設施用地．．．」、「本
案被繼承人遺有之二筆土地，其使用分區編定，業於七十一年由公園用地變更為住宅
用地，是尚非屬本部八十四年三月一日台財稅第八四一六○七八四八號函所稱『原屬
公共設施保留地，經都市計畫主管機關附有條件變更為住宅區或其他使用分區』之土
地，．．．因此該二筆土地並無免徵遺產稅之適用。至因變更使用分區而應負擔必要
之公共設施用地部分，參照本部八十七年八月四日台財稅第八七一九五七五一七號函
釋，並無免徵遺產稅之適用。」、「被繼承人死亡時遺有市地重劃中土地，依遺產及
贈與稅法第一條及第十條規定，應以繼承時土地面積及公告土地現值核計遺產價值課
徵遺產稅，至土地所有權人依平均地權條例第六十條規定應負擔之重劃費用，經准內
政部八十六年十一月二十六日台八六內地字第八六八九六四八號函復：『都市計畫法
第五十條之一所指公共設施保留地，係指經指定作公共設施使用而未依法取得開闢使
用之土地。又抵費地係登記為公有，自無遺產稅徵免問題。故是否依都市計畫法第五
十條之一規定免徵遺產稅，應視被繼承人死亡時，其所有土地是否為公共設施保留地
而定。』因此，參加市地重劃應負擔之重劃費用，尚不得依都市計畫法第五十條之一
規定免徵遺產稅。」亦分別為內政部八十七年六月三十日台八七內營字第八七七二一
七六號函、財政部八十七年八月十三日台財稅第八七一九五九六七六號函及八十七年
八月四日台財稅第八七一九五七五一七號函所明釋。查本件上訴人之父黃再添於八十
九年十月十三日死亡，上訴人及其他繼承人等於九十年七月九日申報遺產稅時，主張
遺產坐落彰化縣和美鎮○○段五三一、五三三地號兩筆土地係公共設施保留地，申報
扣除土地價值七、一六五、六○○元，經被上訴人所屬彰化縣分局以系爭土地依彰化
縣和美鎮公所九十年八月三日九○和鎮建字第一二三八一號函（見原處分卷第一三七
頁），並未列示該二筆土地係公共設施保留地字樣及其未填註編定日期，經向該公所
查詢，據查復因該二筆土地應提供百分之三十五公共設施比例，性質特殊，該公所向
內政部請求釋示結果，尚非屬公共設施保留地，否准其扣除，而核定遺產總額為四四
、三○六、八四七元、遺產免稅額七、○○○、○○○元、扣除額八、二七四、九一
二元，遺產淨額為二九、○三一、九三五元，應納遺產稅額七、二七三、五三八元。
上訴人不服，申經復查結果以系爭坐落彰化縣和美鎮○○段五三一、五三三地號兩筆
土地，雖原為「公三」公園用地，惟於被繼承人黃再添死亡（即八十九年十月十三日
）前已變更為「住宅區」，其有關公共設施負擔比例為附帶條件三之規定，此有彰化
縣和美鎮公所八十九年十二月六日和鎮服字第六三八號和美都市計畫土地使用分區（
或公共設施用地）證明書可稽（見原處分卷第一四七頁），亦為上訴人所不爭，至該
證明書之附帶條件三，依彰化縣和美鎮公所九十年八月三日九○和鎮建字第一二三八
一號函（見原處分卷第一三七頁），為應提供百分之三十五為公共設施用地，該部分
是否可認為公共設施保留地，經被上訴人以九十年十月十七日中區國稅法字第○九○
○○五九五一二號函（見原處分卷第一四二頁）及九十一年三月二十二日中區國稅法
字第○九一○○一六七五六號函（見原處分卷第一七二頁）請彰化縣和美鎮公所查明
。嗣經該公所以九十年十月二十二日九○和鎮建字第一六八八七號函復：「本鎮○○
段五三一、五三三地號兩筆土地是否部分為『公共設施保留地』乙案，彰化縣政府曾
函釋，應非屬都市計畫法所稱之『公共設施保留地』。」（見原處分卷第一四五頁）
；又九十一年四月八日和鎮建字第○九一○○○五六七六號函復：「．．．住宅區附
帶條件三之土地應非屬『公共設施保留地』（見原處分卷第一七五之一頁），並檢附
彰化縣政府曾函復上訴人該二筆土地非屬「公共設施保留地」之函文（彰化縣政府九
十年七月十九日九○彰府工都字第一二五一七五號函，見原處分卷第一四四頁）足參
。本件系爭遺產土地於繼承時之使用編定為「住宅區」確定，且非屬「公共設施保留
地」已臻明確。至上訴人所援引財政部八十四年三月一日台財稅第八四一六○七八四
八號函釋，其乃限於因公共設施保留地變更為住宅區或其他用地，於地主不同意時，
應恢復原公共設施保留地之編定，即土地變更編定附有條件，在所附條件完成前，因
地主可能不同意，致該項土地變更編定未確定者，方有適用，與本案土地之使用編定
已為確定者究有不同，自不得援引適用。本案系爭土地之使用分區既經都市計畫主管
機關證明為「住宅區」確定，且經查明其並無部分為公共設施保留地，即無都市計畫
法第五十條之一免徵遺產稅之適用。至於本件應負擔必要之公共設施用地部分依據前
揭財政部八十七年八月十三日台財稅第八七一九五九六七六號函釋參照八十七年八月
四日台財稅第八七一九五七五一七號函釋，亦不得免徵遺產稅，而駁回上訴人復查之
申請，依首揭規定及函釋，原處分及復查決定並無違誤。又查財政部八十四年三月一
日台財稅第八四一六○七八四八號函釋內容為：「關於被繼承人死亡時遺有原屬公共
設施保留地，經都市計畫主管機關附有條件變更為住宅區或其他使用分區，其遺產稅
之核課，請依說明二、三辦理。二、原屬公共設施保留地，經都市計畫主管機關有條
件准予變更為住宅區或其他用地，且該土地之使用分區證明並載明：『應另行擬定細
部計畫（含配置公共設施用地）並俟細部計畫完成法定程序發布實施後始得發照建築
，地主若不同意，應維持原計畫』之附帶條件者，如土地所有權人於死亡前，已依附
帶條件辦理，該項土地應列入遺產課稅，惟其提供作公共設施用地部分，依都市計畫
法第五十條之一規定，應予免徵遺產稅。．．．」，另上揭函釋之適用範圍，嗣經財
政部八十七年八月十三日台財稅第八七一九五九六七六號函補充釋示，財政部八十四
年三月一日台財稅字第八四一六○七八四八號函釋限於土地變更編定因附帶條件而不
確定者，方有適用，並就土地因變更使用分區而應負擔必要之公共設施用地部分，無
免徵遺產稅之適用加以補充解釋。再查，按都市計畫法第五十條之一規定，乃明定「
公共設施保留地」因繼承而移轉者，始有免徵遺產稅之適用，又依內政部八十七年六
月三十日台（八七）內營字第八七七二一七六號函，縱使經依相關法令劃設之公共設
施用地，尚非即屬都市計畫法所稱之「公共設施保留地」。本件系爭土地已於被繼承
人死亡前編定為「住宅區」，非屬「公共設施保留地」，亦經主管機關查復在卷，已
如前述，是系爭土地無減免遺產稅之適用已甚明確，被上訴人否准其扣除之申請，依
法並無不合，上訴人主張應適用財政部八十四年三月一日台財稅第八四一六○七八四
八號函釋第三點規定，即無可採，因將訴願決定及原處分予維持，駁回上訴人之訴，
核無違誤。
上訴論旨略以：原審對於上訴人所提彰化縣和美鎮公所九十一年四月八日和鎮建字第
○九一○○○五六七六號函說明第二點及九十一年九月十一日和鎮建字第○九一○○
一四九四九號函，並未在理由項下記載其意見，遽依和美鎮公所九十年十月二十二日
九十和鎮建字第一六八八七號函、九十一年四月八日和鎮建字第○九一○○○五六七
六號及彰化縣政府九十年七月十九日九十彰府工都字第一二五一七五號函，認系爭土
地於繼承時之使用編定為住宅區而非公共設施保留地，顯與最高法院四十八年台上字
第八三七號判例意旨有違，並有判決不備理由之違法云云。查彰化縣和美鎮公所九十
一年四月八日和鎮建字第○九一○○○五六七六號函說明第三點，業已敘明經內政部
八十七年六月三十日台八七內營字第八七七二一七六號函暨彰化縣政府九十年七月十
九日九十彰府工都字第一二五一七五號函釋示：「住宅區附帶條件三之土地應非屬公
共設施保留地」。至該所九十一年九月十一日和鎮建字第○九一○○一四九四九號函
僅敘明系爭土地於五十九年編定為「公三」公園用地，原屬都市計畫法所稱之「公共
設施保留地」，於七十八年七月二十日變更為住宅區附帶條件三之土地，其細部計畫
於八十九年一月二十四日發布實施，應提供公共設施比例為百分之三十五，迄今尚未
完成市地重劃等語，仍未能改變系爭土地業已變更為住宅區確定之事實。亦即該公共
設施保留地（即系爭土地）已確定變更為住宅區，並不因其尚須提供公共設施比例，
及尚未完成市地重劃，遽認該二筆土地仍屬原發布之「公共設施保留地」。原判決並
無違誤，上訴論旨，求予廢棄，難認有理由，應予駁回。
據上論結，本件上訴為無理由，爰依行政訴訟法第二百五十五條第一項、第九十八條
第三項前段，判決如主文。
中　　華　　民　　國　　九十三　　　年　　　十　　　　月　　二十一　　　日
                    最 高 行 政 法 院  第 五 庭
                                審 判 長 法  官　　　趙　永　康
                                         法  官      蔡  進  田
                                         法  官　　　黃  璽  君
                                         法  官　　　鄭  淑  貞
                                         法  官　　　黃  合  文
右  正  本  證  明  與  原  本  無  異
　　　　　　　　　　　　　　　　　　　　 法院書記官　阮  桂  芬
中　　華　　民　　國　　九十三　　　年　　　十　　　　月　　二十一　　　日
